【裁判字號】    98,消債抗,402
【裁判日期】    980812
【裁判案由】    聲請更生程序
【裁判全文】
臺灣高雄地方法院民事裁定           98年度消債抗字第402號
抗  告  人  甲○○
上列抗告人因消費者債務清理條例聲請更生事件，對於中華民國
98年5 月27日本院98年度消債更字第288 號裁定提起抗告，本院
裁定如下：
    主  文
抗告駁回。
抗告程序費用新臺幣壹仟元由抗告人負擔。
    理  由
一、抗告意旨略以：抗告人因積欠台新銀行等債權人計新臺幣（
    下同）2,451,010元，於民國95年間5月26日依金融主管機關
    協調成立之中華民國銀行公會會員辦理消費金融案件無擔保
    債務協商機制，與債權人達成分期還款協議，同意自95年6
    月起、分120期、利率0％、每月繳納17,289元方式償還，惟
    抗告人協商當時之薪資與現有工作之薪資扣除每月基本生活
    開銷後，僅剩11,488元可供清償債務，不足以支付協商金額
    17,289元，是以抗告人確實有不可歸責之事由，致履行有重
    大困難，又以抗告人每月以上開金額清償債務，須213 期方
    能清償完畢，顯已超過個別協商一玫性之最優惠方案，且抗
    告人亦也預期日後有成家扶養小孩之可能致使支出增加而有
    不能清償之情，原審之認定實有違誤，爰依法提起本件抗告
    等語，並聲明：原裁定廢棄，並准予抗告人開始更生程序。
二、按「聲請更生或清算不合程式或不備其他要件者，法院應以
    裁定駁回之」、「債務人與金融機構協商成立者，不得聲請
    更生或清算。但因不可歸責於己之事由，致履行顯有重大困
    難者，不在此限」、「本條例施行前，債務人依金融主管機
    關協調成立之中華民國銀行公會會員辦理消費金融案件無擔
    保債務協商機制與金融機構成立之協商，準用前項之規定」
    ，消費者債務清理條例第8 條前段、第151 條第5 項、第6
    項分別定有明文。
三、經查：
  (一)抗告人對金融機構所負之債務計達2,451,010元，又抗告人
    曾於95年5月26日，依金融主管機關協調成立之中華民國銀
    行公會會員辦理消費金融案件無擔保債務協商機制與債權人
    達成分期還款協議，同意自95年6月起，每月繳納17,289元
    方式償還債務等事實，為抗告人所自承，並有債權人清冊、
    協議書、無擔保債務還款計劃、財團法人金融聯合徵信中心
    當事人綜合信用報告在卷可稽（見原審卷第11頁至第18頁、
    第50頁至第51頁、第40頁至第49頁），信屬真實。
  (二)抗告人主張協商時之每月薪資約22,000元，現今因轉換工作
    每月收入約為20,000元，已提出收入切結書、綜合所得稅各
    類所得資料清單、勞工保險被保險人投保資料表等為證（見
    原審院卷第31頁、第69頁、第28頁至第30頁、第25頁至第26
    頁），堪信為真，是其主張於扣除上開與銀行之協商款17,2
    89元後，餘額顯不足以支付必要生活費用，應與事實相符，
    故原審認抗告人具不可歸責之事由致履行顯有重大困難，核
    屬有據。
  (三)關於抗告人每月必要費用部分，抗告人既已負巨額負債，其
    生活標準應予以壓縮至最低標準，始符公允。抗告人陳報其
    每月個人生活費用6,512 元及房屋租金支出2,000 元，共計
    支出約8,512 元，固未逾越內政部公告之98年度高雄市低收
    入戶每人每月最低生活費11,309元之範圍；然因抗告人主張
    每月須支出房屋租金2,000 元一節，依其提出房屋租賃契約
    書所載承租房屋地點係高雄市○○區○○街158 巷6 之2 號
    （見原審卷第70頁），此與抗告人提出之水電費通知及收據
    地址均係在高雄市○○區○○街11號3 樓顯不相符（見原審
    卷第73頁、第74頁），且抗告人提出之租賃契約承租人亦非
    抗告人，則抗告人是否確有租居於該處，並有此筆租金支出
    ，誠有疑義。
  (四)而以抗告人目前每月收入約20,000元，如僅扣除必要生活費
    用6,512 元（不含租金支出）後，抗告人每月尚有13,488元
    可供清償債務，又抗告人積欠之無擔保債務約為償還額13,4
    88元之182 倍，應約於15年餘即可清償完畢，此亦與個別一
    致性協商之條件大致相當，並非抗告人所不能負擔。縱將抗
    告人主張之租金支出併入必要生活費用計算，則抗告人每月
    收入扣除必要生活費8,512 元後，仍尚有11,4 88 元可供清
    償債務，此為抗告人所不否認，則上開無擔保債務約為償還
    額之213 倍，抗告人亦應約於17年餘至18年間即可清償完畢
    ，亦無不能清償債務之情。參酌抗告人目前僅26歲，仍甚年
    輕，距離法定退休年齡尚有近40年；而以其身心狀態及薪資
    可期待往上增加情況，抗告人如全力衝刺工作，更可縮短償
    債期間，並可在未來相當期限內逐步將債務清償完畢，且債
    務人為了償還債務，必須經歷履行期間較不寬裕之經濟生活
    ，然此乃債務人於負擔債務時即得預見，是依誠實及信用之
    原則，債務人於有履行可能性時，仍應誠實勤勉地履行債務
    ，於此自不得認其已有不能償債務或有不能清償之虞之情事
    。況抗告人目前尚處單身，本無其他額外生活支出，且有固
    定收入等節以觀，難認有不能清償之情。至抗告人雖主張其
    亦可預期有成家扶養小孩之可能致使支出增加云云，惟因抗
    告人之現況猶可清償債務，客觀上自難以未來未發生之事由
    或情況，作為無法繼續履行清償債務之理由。若果日後抗告
    人確有不能清償債務之事實發生，抗告人當得另行聲請更生
    ，而非本件所得審究，亦不得據此執為本件應准更生之論據
    。
四、綜上所述，本件抗告人雖有不可歸責於己之事由而致履行協
    議有重大困難之例外情形，惟依其收入情形，仍具清償能力
    ，尚無有不能償債務或有不能清償之虞，則依前開規定，自
    不備更生之要件。是原審裁定駁回抗告人更生之聲請，依法
    即無違誤，抗告意旨指摘原裁定不當，求予廢棄另為裁定，
    為無理由，自應予以駁回
五、據上論結，本件抗告為無理由，爰依消費者債務清理條例第
    15條、民事訴訟法第495 條之1 第1 項、第449 條第1 項、
    第95條、第78條，裁定如主文。
中    華    民    國    98    年    8    月    12     日
                  民事第四庭  審判長法  官  林玉心
                                    法  官  王奕勛
                                    法  官  楊淑珍
以上正本證明與原本無異。
本裁定不得再抗告。
中    華    民    國    98    年    8    月    12     日
                                    書記官  吳良美


司法院資訊處製作；財團法人民間司法改革基金會備份。
